臺灣高雄地方法院刑事判決　　　　　109年度審交訴字第219號
公　訴　人　臺灣高雄地方檢察署檢察官
被　　　告　蔡伯峯


上列被告因公共危險等案件，經檢察官提起公訴（109年度偵字
第23273號），被告於準備程序中就被訴事實為有罪之陳述，經
本院合議庭裁定由受命法官獨任進行簡式審判程序，判決如下：
    主  文
蔡伯峯犯汽車駕駛人，無駕駛執照駕車，過失傷害罪，處有期徒
刑陸月，如易科罰金，以新臺幣壹仟元折算壹日。又犯肇事致人
傷害逃逸罪，處有期徒刑拾月。
    事  實
一、蔡伯峯未考領普通小型車駕駛執照，於民國109年5月11日上
    午10時44分許，駕駛不知情之許御宸所有之車牌號碼0000-0
    0號自用小客車，沿高雄市小港區中安路由西向東行駛，途
    經中安路590號前，本應注意汽車行駛時，駕駛人應注意車
    前狀況，並隨時採取必要之安全措施；而當時天候晴，日間
    自然光線，柏油路面、路面乾燥、無缺陷、無障礙物，視距
    良好，並無不能注意之情事，竟疏未注意車前狀況，追撞同
    向前方由陳敬所騎乘之車牌號碼000-000號普通重型機車，
    致陳敬受有右股骨骨折、左下肢撕裂傷、雙手肘、雙下肢、
    胸腹部多處擦挫傷、左下肢撕裂傷之傷害。詎蔡伯峯知悉其
    已過失肇事，致陳敬受傷，竟未報警處理，或留下聯絡方式
    ，旋基於肇事逃逸之犯意，逕行駕車離開現場。嗣經警調閱
    上開路口監視器畫面，循線查知上情。
二、案經陳敬訴由高雄市政府警察局小港分局移送臺灣高雄地方
    檢察署檢察官偵查起訴。
    理  由
壹、程序部分：
    本案被告蔡伯峯所犯非死刑、無期徒刑、最輕本刑為3年以
    上有期徒刑之罪，或高等法院管轄第一審之案件，其於準備
    程序進行中，對被訴事實為有罪之陳述，經告知簡式審判程
    序之旨，並聽取檢察官、被告之意見後，本院合議庭依刑事
    訴訟法第273條之1第1項裁定進行簡式審判程序，是本案之
    證據調查，依同法第273條之2規定，不受同法第159條第1項
    、第161條之2、第161條之3、第163條之1及第164條至第170
    條所規定證據能力認定及調查方式之限制。
貳、認定犯罪事實所憑之證據及理由：
一、上揭事實，業據被告蔡伯峯於偵訊及本院審理時均坦承不諱
    ，核與證人陳敬於警詢之證述情節相符，另經證人許御宸於
    偵訊時結證屬實，並有道路交通事故現場圖、道路交通事故
    調查報告表㈠、㈡-1、疑似道路交通事故肇事逃逸追查表、
    現場照片共18張、現場監視器畫面翻拍照片6張在卷可稽，
    足認被告之自白與事實相符。
二、按汽車行駛時，駕駛人應注意車前狀況及兩車並行之間隔，
    並隨時採取必要之安全措施，道路交通安全規則第94條第3
    項定有明文。查：被告未考領有合格普通小型車駕駛執照，
    有公路監理電子閘門證號查詢汽車駕駛人資料報表1份在卷
    可稽（見審交訴卷第17頁），然被告既駕車上路，應能遵守
    上開規定，且當時天候晴，日間自然光線，柏油路面、路面
    乾燥、無缺陷、無障礙物，視距良好，有上開調查報告表㈠
    可查，然由現場監視器畫面翻拍照片（見警卷第29頁至第31
    頁）可知被告駕車貿然追撞同向前方，由陳敬所騎乘之機車
    ，顯未注意車前狀況，對本件車禍應有過失甚明。
三、再者，陳敬確因本件車禍而受有右股骨骨折、左下肢撕裂傷
    及雙手肘、雙下肢、胸腹部多處擦挫傷、左下肢撕裂傷之傷
    害之傷害乙節，有高雄市立小港醫院出具之陳敬診斷證明書
    在卷可憑，堪認被告之過失行為與陳敬所受傷害之結果間，
    具有相當因果關係，故本件事證明確，被告前揭犯行，洵堪
    認定，應依法論科。
參、論罪部分：
一、按行為後法律有變更者，適用行為時之法律；但行為後之法
    律有利於行為人者，適用最有利於行為人之法律，刑法第2
    條第1項定有明文。查被告行為後，刑法第185條之4規定於1
    10年5月28日修正公布，並自同年月30日生效施行。修正前
    刑法第185條之4規定：「駕駛動力交通工具肇事，致人死傷
    而逃逸者，處1年以上7年以下有期徒刑。」；修正後則規定
    ：「駕駛動力交通工具發生交通事故，致人傷害而逃逸者，
    處6月以上5年以下有期徒刑；致人於死或重傷而逃逸者，處
    1年以上7年以下有期徒刑。犯前項之罪，駕駛人於發生交通
    事故致人死傷係無過失者，減輕或免除其刑。」，因本件陳
    敬所受傷害非重傷，且被告係因過失而肇事，是經比較新舊
    法之結果，應適用對被告最為有利之修正後刑法第185條之4
    第1項前段之規定處斷。
二、①核被告蔡伯峯所為，係犯道路交通管理處罰條例第86條第
    1項、刑法第284條前段之汽車駕駛人無駕駛執照駕車因過失
    傷害人罪，及修正後刑法第185條之4第1項前段之肇事致人
    傷害逃逸罪；②被告涉犯過失傷害罪部分，並應依上開條例
    規定加重其刑。③被告所犯上開2罪間，犯意各別，行為互
    殊，應予分論併罰。
三、起訴意旨認被告係犯刑法第284條前段之過失傷害罪，容有
    未洽，惟因社會基本事實同一，自應由本院依法變更法條，
    並經本院於審理程序時告知被告上開罪名（見審交訴卷第
    359頁），以保障其權利。
肆、科刑部分：
    本院審酌被告無照駕車上路，又未注意車前狀況，且由現場
    監視器畫面翻拍照片可知，被告過失程度甚大，復造成陳敬
    受有骨折等傷勢；又於肇事後，逕自離去，徒留陳敬於現場
    ，動機及行為均可議。另被告雖屢屢欲與陳敬調解，卻一再
    未依調解條件給付，有本院訊問筆錄4份、公務電話紀錄1份
    存卷可憑（見審交訴卷第180頁、第255頁、第291頁、第367
    頁、第391頁），彰顯被告延滯及無意賠償陳敬之態度；再
    者，被告曾有不能安全駕駛致交通危險、詐欺、妨害自由之
    素行，有臺灣高等法院被告前案紀錄表1份存卷足考。惟考
    量被告坦承犯行；暨思以被告於本院審理時自述之智識程度
    及家庭經濟狀況等一切情況，分別量處如主文所示之刑，
    並對無照過失傷害部分，諭知易科罰金之折算標準。
據上論斷，應依刑事訴訟法第273條之1第1項、第299條第1項前段
、第300條，道路交通管理處罰條例第86條第1項，刑法第2條第1
項但書、第185條之4第1項前段（修正後）、第284條前段、第41
條第1項前段，刑法施行法第1條之1第1項，判決如主文。
本案經檢察官吳協展提起公訴，檢察官范文欽到庭執行職務。
中    華    民    國    111   年    2    月    22   日
                  刑事第五庭  法  官   陳川傑
以上正本證明與原本無異。
如不服本判決應於收受本判決送達後20日內向本院提出上訴書狀
，並應敘述具體理由。其未敘述上訴理由者，應於上訴期間屆滿
後20日內向本院補提理由書狀（均須按他造當事人之人數附繕本
）「切勿逕送上級法院」。
因疫情而遲誤不變期間，得向法院聲請回復原狀。
中    華    民    國    111   年    2    月    22   日
                              書記官   王翌翔
　
附錄本件論罪科刑之法條全文：
道路交通管理處罰條例第86條
（刑責之加重及減輕）
汽車駕駛人，無駕駛執照駕車、酒醉駕車、吸食毒品或迷幻藥駕
車、行駛人行道或行經行人穿越道不依規定讓行人優先通行，因
而致人受傷或死亡，依法應負刑事責任者，加重其刑至二分之一
。
汽車駕駛人，在快車道依規定駕車行駛，因行人或慢車不依規定
，擅自進入快車道，而致人受傷或死亡，依法應負刑事責任者，
減輕其刑。
 
中華民國刑法第284條
因過失傷害人者，處1年以下有期徒刑、拘役或10萬元以下罰金
；致重傷者，處3年以下有期徒刑、拘役或30萬元以下罰金。
　
修正後中華民國刑法第185條之4
駕駛動力交通工具發生交通事故，致人傷害而逃逸者，處6月以
上5年以下有期徒刑；致人於死或重傷而逃逸者，處1年以上7年
以下有期徒刑。
犯前項之罪，駕駛人於發生交通事故致人死傷係無過失者，減輕
或免除其刑。